【裁判字號】    98,易,1082
【裁判日期】    980527
【裁判案由】    詐欺
【裁判全文】
臺灣臺中地方法院刑事判決              98年度易字第1082號
公  訴  人  臺灣臺中地方法院檢察署檢察官
被      告  丙○○
上列被告因詐欺案件，經檢察官提起公訴（98年度偵字第2175號
），本院判決如下：
    主    文
丙○○幫助意圖為自己不法之所有，以詐術使人將本人之物交付
，處有期徒刑肆月，如易科罰金，以新臺幣壹仟元折算壹日。
    犯 罪 事 實
一、丙○○在可預見其將自己所申辦之金融帳戶提供予真實姓名
    年籍不詳之成年人後，該成年人及其所屬詐欺集團成年成員
    將可能藉由蒐集所得之帳戶，遂行詐欺取財犯罪之目的，而
    其發生並不違背自己本意之情況下，基於幫助他人犯詐欺取
    財罪之不確定故意，於民國97年10月24日晚上7 時30分許，
    在臺中市○○路與大智路交岔路口附近，將其所有臺灣新光
    銀行松竹分行帳號0000000000000 號帳戶之提款卡及密碼交
    予姓名年籍均不詳自稱「李經理」之成年男子所派來之綽號
    「小劉」之成年男子，容任「李經理」及其所屬詐欺集團成
    員作為詐欺取財之工具，而以此方式幫助「李經理」及所屬
    詐欺集團使用前開金融帳戶詐騙他人匯款之用。嗣「李經理
    」所屬之詐欺集團成員取得上開銀行帳戶提款卡及密碼後，
    即與其所屬之詐欺取財集團成年成員，共同基於意圖為自己
    不法所有之犯意聯絡，於(1)97年10月25日下午4 時30分許，
    先由該詐欺集團某成年成員假冒東森購物台員工，撥打電話
    向洪育材佯稱，因作業疏失，將其付款方式誤設為分期付款
    ，其必須前往自動櫃員機操作取消分期付款等語，致使洪育
    材陷於錯誤，即依對方指示，於同日下午5時16分及5時20分
    許，至彰化銀行之自動櫃員機操作，依對方指示操作，而轉
    帳新臺幣（下同）29,984元各1筆，合計59,968元至上開丙○○之銀行帳戶，旋被提領一空。(2)同日下午5時10 分許，
    該詐欺集團某成年成員假冒東森購物台員工，撥打電話向甲○○詐稱，因司機送貨拿錯單子，而將其之付款方式誤選為
    分期付款，其必須前往自動櫃員機操作取消分期付款等語，
    致甲○○陷於錯誤，即依對方指示，於同日下午5時14分許
    ，前往臺北縣汐止市○○街41號「萊爾富便利超商」附設之
    國泰世華銀行自動櫃員機操作，而轉帳17,322元至上開丙○○之銀行帳戶。(3)同日下午4時許，該詐欺集團某成年成員
    假冒東森購物台員工，撥打電話向丁○○佯稱其先前購物時
    ，因作業疏失，將其付款方式誤為分期付款，其必須前往自
    動櫃員機操作取消分期付款等語，致丁○○陷於錯誤，即依
    對方指示，於同日下午5時10分許，前往苗栗縣苗栗市○○
    街68號之「7-11便利超商」設置之中國信託商業銀行自動櫃
    員機操作，而轉帳8,012元至上開丙○○之銀行帳戶。嗣因
    洪育材等人察覺有異，而報警循線查悉上情。
二、案經臺中市警察局第五分局報請臺灣臺中地方法院檢察署檢
    察官偵查起訴。
    理  由
一、按被告以外之人於審判外之陳述，雖不符刑事訴訟法第159
    條之1 至第159 條之4 規定，而經當事人於審判程序同意作
    為證據，法院審酌該言詞陳述或書面陳述作成時之情況，認
    為適當者，亦得為證據；當事人、代理人或辯護人於法院調
    查證據時，知有該法第159 條第1 項不得為證據之情形，而
    未於言詞辯論終結前聲明異議者，視為有前項之同意，該法
    第159 條之5 已明揭其旨。本件所引事證，檢察官及被告丙○○均無異議作為證據，本院審酌其作成之情況，未見有何
    不適當之情形，是得為證據，合先敘明。
二、訊據被告丙○○固坦承有於上揭時、地將其所申辦之上開銀
    行帳戶之提款卡及密碼，交予「李經理」派來綽號「小劉」
    之成年男子，惟矢口否認有何幫助詐欺取財之犯意，辯稱：
    伊於97年10月23日打電話向「李經理」應徵接送酒店小姐之
    司機工作，伊覺得工作太複雜本想放棄，但翌日對方打電話
    一直鼓吹伊上班，伊才答應面試，對方要伊準備提款卡，表
    示客戶將來要匯款到伊之帳戶，伊再提領給公司，故需先測
    試伊之帳戶有無問題，會不會被銀行扣款，伊不疑有他，就
    將提款卡及密碼交給「小劉」，伊不知「李經理」會拿帳戶
    去詐欺取財，伊並無幫助詐欺取財之犯意云云。經查：
  (一)被告所交付予姓名年籍不詳自稱「李經理」派來之司機「小
    劉」之成年男子之上開銀行帳戶，確為其本人親自所開立之
    帳戶，且被害人洪育材、甲○○、丁○○分別於上揭時間遭
    詐欺取財集團詐騙，而分別將59,968元、17,322元、8,012
    元款項匯入被告上開銀行帳戶乙節，業經證人即被害人洪育
    材、甲○○、丁○○於警詢中證述甚詳（見警卷第5 至10頁
    ），並有受理詐騙帳戶通報警示簡便格式表3 份、內政部警
    政署反詐騙案件紀錄表、派出所受理各類案件紀錄表3 份、
    被害人自動櫃員機匯款資料4 張、被告上開銀行帳戶之開戶
    資料、交易明細資料各1 份在卷可稽（見警卷第12至34頁、
    第36、37頁），堪認被告上開帳戶確遭不詳之詐欺取財集團
    使用於詐欺取財無疑。
  (二)被告雖以前詞置辯，然並未提出任何證據證明以實其說，已
    難憑信。且衡諸現今社會應徵正當工作者，多半只需提供證
    件供雇主確認其身分即足，如公司或機關對於員工薪資之發
    放採取轉帳方式，亦多半於確定僱用後方要求應徵者提供，
    斷無可能於尚未確認是否僱用之際，即要求應徵者先行提供
    提款卡或告知密碼，更無要求員工提供帳戶供客戶匯款之用
    ，蓋員工倘將客戶款項提領一空，對公司並無保障，其理至
    明。而觀之被告所供稱之應徵方式：係先見報載分類廣告，
    因而以電話聯絡，對方表示要應徵司機工作，需攜帶提款卡
    等資料面試，並約在外面而非公司交付提款卡等資料，對方
    只說公司在第一廣場，被告並未去過該公司等節（見本院卷
    第13頁），已與一般應徵工作時，應徵者就工作地點、工作
    時間、工作之項目及受雇之公司行號等情均應知悉等情，大
    相逕庭，而被告已年滿41歲，曾有擔任司機、餐廳櫃檯調酒
    師等職多年之工作經驗，社會閱歷豐富，則被告豈有在僱用
    人、工作地點及是否被錄用等情均不明之情況下，率爾交付
    上開銀行提款卡及密碼予僅自稱「李經理」派來之男子，復
    未留下任何可資識別資料之理。復且，倘如被告所述，其所
    交付之提款卡及密碼係作為客戶匯款使用，對方自可請客戶
    將款項匯入該公司之帳戶，縱為逃避稅捐，亦可將款項匯入
    該公司股東或該股東親友之帳戶，實無匯入被告帳戶後，再
    大費周章由被告提領出來且對公司亦無任何保障可言之理？
    凡此種種，均顯與常情與經驗法則有重大違背。其之辯詞不
    可採信。
  (三)再者，金融帳戶為個人理財之工具，申請開設金融帳戶並無
    任何特殊之限制，一般民眾皆能自由申請開戶，並得同時在
    不同金融機構申請多數存款帳戶使用，乃眾所周知之事實，
    依一般人之社會生活經驗，倘係合法收入，本可自行向金融
    行庫開戶使用，更無向他人蒐購帳戶之必要。苟見不以自己
    名義申請開戶，反向他人收取或蒐購金融機構帳戶使用，衡
    情應能懷疑其目的在於詐取他人財物之非法用途。參以近年
    來竊車恐嚇取財及利用電話或簡訊佯稱遭冒名開立帳戶、信
    用卡盜刷、資金遭凍結、參加活動中獎等詐欺取財之犯罪類
    型層出不窮，該等犯罪，多數均係利用他人帳戶作為詐欺所
    得財物之出入帳戶，並經媒體廣為披載，而被告亦自承「小
    劉」約在外面跟伊收提款卡等資料時，伊就起疑等語（見本
    院卷第51頁），可見被告縱使並不確知所提供之帳戶，係遭
    他人用以對被害人詐欺取財，亦無法確知取得帳戶之人係以
    何種方法於何時地為詐欺取財之具體內容，惟對於其所提供
    之上揭帳戶，將遭人作為詐欺取財犯行所得財物匯入及提領
    之工具使用，應有概括之認識，且可預見其發生，被告竟仍
    同意提供帳戶交予真實姓名年籍均不詳之人，其對於對方所
    屬詐欺集團實施詐欺犯行應可預見，且其對於該集團利用帳
    戶向人詐取財物，並無違背其本意，且無確信帳戶不致遭利
    用為犯罪之用，仍將帳戶交付，足認被告本案係基於幫助犯
    罪之不確定故意，而有幫助詐欺取財之犯行，洵堪認定。
  (四)綜上所述，被告所辯均無足採，本件事證明確，被告犯行應
    堪認定。
三、按刑法上之幫助犯，係對於犯罪與正犯有共同之認識，而以
    幫助之意思，對於正犯資以助力，而未參與實施犯罪之行為
    者而言，最高法院著有75年度臺上字第1509號、84年度臺上
    字第5998號及88年度臺上字第1270號判決意旨可供參照。是
    以，如未參與實施犯罪構成要件之行為，且係出於幫助之意
    思提供助力，即屬幫助犯，而非共同正犯。本件被告提供上
    開銀行帳戶之存摺、提款卡及密碼予不詳姓名年籍之成年男
    子所屬之詐騙集團使用，使某詐騙集團成員得基於詐欺取財
    之犯意而向上揭被害人等詐取財物，遂行其詐欺取財之犯行
    ，係對於詐騙集團成員遂行詐欺取財犯行，資以助力，揆諸
    上開判決意旨，自應成立幫助詐欺取財罪。是核被告所為，
    係犯刑法第30條第1 項、刑法第339 條第1 項幫助詐欺取財
    罪。被告以提供上開帳戶之提款卡及密碼交給自稱「李經理
    」男子所屬詐欺集團，使被害人洪育材、甲○○、丁○○等
    人先後受該詐欺集團所騙，將款項匯入被告上開帳戶，係以
    一個提供帳戶之幫助行為，幫助該詐欺集團為3 個詐欺取財
    犯行，為想像競合犯，應依刑法第55條規定從一重處斷。又
    被告幫助他人犯罪，應依刑法第30條第2 項規定，按正犯之
    刑減輕之。審酌被告將銀行帳戶提款卡及密碼交付他人使用
    ，助長他人犯罪，增加被害人尋求救濟及治安機關查緝犯罪
    之困難，危害被害人財產安全及社會治安，兼衡被告素行、
    犯罪手段、被害人3 人共遭詐騙85,302元，對被害人財產所
    生危害程度，及其犯後否認犯行之態度等一切情狀，量處如
    主文所示之刑，並斟酌本件犯罪情節之輕重，及被告之資力
    、智識程度等情，諭知以新臺幣1,000 元折算1 日之易科罰
    金折算標準，以資懲儆。
據上論結，應依刑事訴訟法第第299 條第1 項前段，刑法第339
條第1 項、第30條第1 項、第2 項、第55條、第41條第1 項前段
，刑法施行法第1 條之1 第1 項、第2 項前段，判決如主文。
本案經檢察官乙○○到庭執行職務。
中    華    民    國    98    年    5    月     27    日
              刑事刑十四庭審判長法  官  江奇峰
                                法  官  郭書豪
                                法  官  廖純卿
以上正本證明與原本無異。
如不服本判決應於收受判決後10日內向本院提出上訴書狀，並應
敘述具體理由；其未敘述上訴理由者，應於上訴期間屆滿後20日
內向本院補提理由書（均須按他造當事人之人數附繕本）「切勿
逕送上級法院」。
                                書記官  童秉三
中    華    民    國    98    年    5     月    27    日
附錄本案論罪科刑法條全文：
中華民國刑法第339條
（普通詐欺罪）
意圖為自己或第三人不法之所有，以詐術使人將本人或第三人之
物交付者，處5年以下有期徒刑、拘役或科或併科1千元以下罰金
。
以前項方法得財產上不法之利益或使第三人得之者，亦同。
前二項之未遂犯罰之。


司法院資訊處製作；財團法人民間司法改革基金會備份。
